最高法院刑事判決　　　　　　　　　　　　　　　九十三年度台上字第五二０一號
　　上　訴　人　乙○○
　　選任辯護人　沈朝江律師
　　上　訴　人　甲○○原名李.
　　選任辯護人　胡昇寶律師
右上訴人等因違反毒品危害防制條例案件，不服台灣高等法院台中分院中華民國九十
年十一月六日第二審更審判決（九十年度上更(一)字第二四六號，起訴案號：台灣台中
地方法院檢察署八十八年度偵字第三０八九號），提起上訴，本院判決如左：
    主  文
原判決撤銷，發回台灣高等法院台中分院。
    理  由
本件原判決撤銷第一審不當之判決，改判論處上訴人乙○○、甲○○（原名李蒼諺）
共同販賣第二級毒品，未遂罪刑，固非無見。
惟查：(一)、訊問被告，應全程連續錄音，必要時，並應全程錄影。但有急迫情況且經
記明筆錄者，不在此限。筆錄內所載之被告陳述與錄音或錄影之內容不符者，除有前
項但書情形外，其不符之部分，不得作為證據，刑事訴訟法第一百條之一第一項、第
二項定有明文。又此條項之規定，於司法警察官或司法警察詢問犯罪嫌疑人時，準用
之，亦為刑事訴訟法第一百條之二所明定。卷查依台中縣警察局東勢分局（下簡稱東
勢分局）承辦本案之警員詹捷州於民國（下同）八十八年二月四日檢察官偵查中供稱
：「（查獲經過如何？）……偵訊過程全在刑事組製作，也有錄音，偵訊時間約二小
時。」（見偵卷第十五頁）等語。核與東勢分局於八十八年九月十七日以八十八東警
刑字第０六八六四號函覆第一審法院文內載稱：「有關偵辦乙○○、李蒼諺（改名為
甲○○）違反毒品危害防制條例，當時無現場錄影，錄音致無法提供警訊錄音帶及錄
影帶等證物」（見一審卷第四十一頁），並不相符，真相若何？已非無疑。雖東勢分
局於八十九年九月二十九日另又以八十九東警刑字第０七三四九號函復台灣高等法院
台中分院陳稱：本案偵辦時，經查確有錄音，唯該偵訊錄音帶因九二一地震，本分局
辦公廳舍損毀嚴重，事後整修期間經多次搬移，可能在整理時隨雜物丟棄不慎遺失云
云（見原審法院上訴字第一二一一號卷第九十六頁）。惟查九二一地震係發生於八十
八年九月二十一日，而東勢分局之前函於八十八年九月十七日九二一地震尚未發生前
所發，即已明白表示偵辦本案時並未有錄音、錄影甚詳。可見東勢分局偵辦本案在訊
問上訴人甲○○時究竟有無錄音，其前後函文不一，互有矛盾，尤屬存疑，實情若何
？迄欠明瞭，仍頗有疑竇，自有待再詳查審究釐清之必要。(二)、再上訴人乙○○始終
否認涉犯本件共同販賣第二級毒品罪行，並辯稱：伊所有車號ＯＰ｜八八０六號自小
客車借給上訴人甲○○，但當晚並未與甲○○在一起，……查獲之安非他命伊亦不知
情等語。本件原判決係依憑上訴人甲○○之供述認定上訴人等共犯上開罪刑。卷查上
訴人甲○○警訊供述查無錄音帶可供勘驗，雖其於警訊時供稱：「（你平日與乙○○
做何事？）均跟在其身旁充當司機，並替其運送販賣毒品安非他命」、「（你從何時
替乙○○運送、販賣安非他命？共幾次？）從八十七年十二月初至今為警查獲止共來
東勢地區販賣安非他命十餘次」等語（見八十八年一月二十五日警訊筆錄）。但上訴
人甲○○之上揭供詞如何核與事實相符？前經本院發回意旨業已指明，原審仍未詳查
究明，遽採甲○○警局供詞為本案判決之基礎，自尚有調查未盡及理由不備之違誤。
上訴意旨執此指摘原判決不當，非無理由，應認仍有撤銷發回更審之原因。至原判決
不另為無罪之諭知部分，基於裁判上一罪審判不可分之原則，應予一併發回，以符法
制。
據上論結，應依刑事訴訟法第三百九十七條、第四百零一條，判決如主文。
中　　　華　　　民　　　國　　九十三　　年　　　十　　　月　　　七　　　日
                              最高法院刑事第十庭
                                  審判長法官  呂　潮　澤
                                        法官  吳　昆　仁
                                        法官  孫　增　同
                                        法官  吳　昭　瑩
                                        法官  洪　明　輝
      右正本證明與原本無異
                                              書  記  官
中　　　華　　　民　　　國　　九十三　　年　　　十　　　月　　 十四 　　日
                                                                        Ｑ
